【裁判字號】    92,基小,442
【裁判日期】    920919
【裁判案由】    損害賠償
【裁判全文】
臺灣基隆地方法院基隆簡易庭小額民事判決  九十二年度基小字第四四二號
    原      告  甲○○
    被      告  乙○○
右當事人間請求損害賠償事件，本院判決如左：
    主    文
被告應給付原告新臺幣貳萬玖仟陸佰玖拾伍元，及自民國九十二年七月十五日起至清
償日止，按年息百分之五計算之利息。
原告其餘之訴駁回。
訴訟費用新臺幣壹仟佰拾肆元由被告負擔百分之四十二即新臺幣伍佰陸拾元，餘
由原告負擔。
本判決原告勝訴部分得假執行。
原告其餘假執行之聲請駁回。
    理由要領
一、本件被告經合法通知，未於言詞辯論期日到場，核無民事訴訟法第三百八十六條
    所列各款情形，爰依原告之聲請，由其一造辯論而為判決。
二、原告起訴主張：原告於民國九十一年十二月二十四日晚間十一時許，駕駛車牌號
    碼Ｍ３－２０７號營業小客車行經基隆市○○路加油站前，遭被告駕駛之車牌號
    碼２Ｎ－３９７號營業小客車碰撞受損，經修復後支出修理費新臺幣（下同）四
    萬九千一百二十元，另因修車無法營業計十五日，每日以一千四百元計算，營業
    損失共計二萬一千元，經調解仍無結果，爰請求被告給付七萬零一百二十元及自
    起訴狀繕本送達翌日起至清償日止，按年息百分之五計算之利息等語，並提出事
    故鑑定報告、調解不成立證明書、受損照片、統一發票、查定營業額說明表、修
    車證明書等為證。被告經合法通知而未到庭爭執，亦未提出書狀為任何陳述。
三、按汽車在雙向二車道行駛時，均應在遵行車道內行駛，道路交通安全規則第九十
    七條第一款定有明文。上開規定旨在保障公眾行車安全，屬保護他人之法律，如
    有違反者，應推定其有過失（民法第一百八十四條第二項參照）。本件原告駕車
    係沿基隆市○○路由市區○○○路方向行駛，被告則沿西定路反向行駛，竟未在
    遵行車道內行駛，駛越分向線入侵來車道，致與迎面原告車輛撞及肇事，有卷附
    基隆市警察局第四分局九十二年六月二日基警分四刑字第○九二○○○九一六九
    號函檢附之處理紀錄、筆錄、談話紀錄表、現場圖、現場照片等可資為憑，足認
    被告確有違反前揭道路交通安全規則相關規定，另臺灣省基宜區車輛行車事故鑑
    定委員會亦同此認定，有該會九十二年七月二日基宜字第四○七號鑑定意見書可
    資參照，被告顯有過失甚明。
四、按因故意或過失，不法侵害他人之權利者，負損害賠償責任，民法第一百八十四
    條第一項前段定有明文；惟依民法第一百九十六條規定請求物被毀損所減少之價
    額，固得以修復費用為估定之標準，但以必要者為限，即修理材料以新品換舊品
    ，應予折舊。經查：
(一)、系爭車輛為八十六年二月五日領照，有行車執照附卷可稽，至九十一年十二月二
    十四日車禍受損時止，依營利事業所得稅查核準則第九十五條第六款規定：「固
    定資產提列折舊採用定率遞減法者，以一年為計算單位，其使用期間未滿一年者
    ，按實際使用之月數相當於全年之比例計算之，不滿一月者，以月計」之方法計
    算結果，原告使用之時間為五年十月二十日，應以五年十一月計，其汽車及附加
    零件已有折舊，應將折舊部分予以扣除。本院依行政院所頒固定資產耐用年數表
    及固定資產折舊率之規定，運輸業用小型車之耐用年數為四年，依定率遞減法每
    年折舊千分之四百三十八，則上訴人請求之修理費中零件部分為四萬三千七百十
    五元，依上開標準計算折舊額為：
    第一年折舊額=43,715x0.438=19,147
    第二年折舊額=(43,715-19,147)x0.438=10,761
    第三年折舊額=43,715-(19,147+10,761)x0.438=8,386
    第四年折舊額=43,715-(19,147+10.761+8,386)x0.438=2,374
    第五年折舊額=43,715-(19,147+10,761+8,386+2,374)x0.438=1,335
    第六年折舊額=43,715-(19,147+10,761+8,386+2,374+1,335)x0.438x11/12=687
    依上開標準計算之折舊額已逾原額之十分之九，按採定率遞減法者，其最後一年
    之折舊額，加歷年折舊累計額，其總額不得超過該資產成本原額之十分之九，爰
    依十分之九計算折舊額為三萬九千三百四十四元，扣除折舊額後，原告所得請求
    之零件費用為四千三百七十一元（00000-00,344=4,371），加上不應折舊之工資
    五千五百元，合計為九千八百七十一元。
(二)、營業損失部分：系爭車輛因上開事故受損，自九十一年十二月二十五日起至九十
    二年一月八日止在順同輪胎有限公司進行修護，共計十五日，有上開公司出具之
    修車證明書在卷可憑，然其中九十二年一月一日係元旦國定假日，依經驗法則判
    斷，坊間修車廠均有休假，原告此部分之營業損失尚難歸責於被告，自應加以扣
    除而以十四日計。依原告提出之基隆市計程車駕駛員職業工會九十二年一月十日
    函所示，二○○○ＣＣ以下計程車每月查定營業額為四萬二千四百七十八元（原
    告車輛為一五九七ＣＣ），每日平均營業收入為一千四百十六元（
    42,478/30=1,416，元以下四捨五入），則以此核計上訴人之營業損失為一萬九
    千八百二十四元（1,416x14=19,824），原告在此範圍內之請求，為有理由。
五、從而，原告基於侵權行為之法律關係，請求被告給付二萬九千六百九十五元（
    9,871+19,824=29,695），為有理由，應予准許；逾上開金額部分之請求，於法
    無據，應予駁回。
六、本件係依小額訴訟程序判決，被告受敗訴判決部分應依職權宣告假執行；至原告
    敗訴部分，其假執行之聲請已失所依據，應予駁回。
七、本件訴訟費用額一千三百三十四元（裁判費七百七十四元、送達郵費五百六十元
    ），由被告負擔百分之四十二即五百六十元，餘由原告負擔。
（本件言詞辯論終結期日為九十二年九月五日）
中      華      民      國    九十二    年      九      月    十九      日
~B臺灣基隆地方法院基隆簡易庭
~B        法      官  楊皓清
右正本證明與原本無異。
對於本件判決如有不服，應於收受送達後二十日內向本院提出上訴書狀，上訴於本院
合議庭，並按他造當事人之人數附具繕本。
當事人之上訴，非以判決違背法令為理由不得為之，上訴狀應記載上訴理由，表明下
列各款事項：
(一)原判決所違背之法令及其具體內容。
(二)依訴訟資料可認為原判決有違背法令之具體事實。
中      華      民      國    九十二    年      九      月    二十四    日
~B        法院書記官  郭廷耀


司法院資訊處製作；財團法人民間司法改革基金會備份。
